臺灣士林地方法院民事簡易判決
110年度士簡字第1672號
原      告  吳順琳  
            吳佳恩  
被      告  吳詹美完
兼  訴  訟
代  理  人  吳俊賢  

上列當事人間因偽造文書案件，原告提起刑事附帶民事訴訟請求
損害賠償，經本院刑事庭裁定移送前來（110年度附民字第216號
），本院於民國111年1月6日言詞辯論終結，判決如下：
    主  文
原告之訴及假執行之聲請均駁回。
    事實及理由
一、原告起訴主張：
　㈠被告吳俊賢、原告吳順琳、吳佳恩均為被告吳詹美完及訴外
    人吳秀雄之子女，被告吳詹美完、吳俊賢均明知吳秀雄已於
    民國108年5月30日過世，自斯時起吳秀雄所有金融帳戶內款
    項均屬遺產而為其等與原告等全體繼承人公同共有，竟分別
    為下列行為：
  1.被告吳詹美完未徵得全體繼承人之同意，利用前受吳秀雄委
    託而保管吳秀雄所有附表一所示帳戶存摺及印章之機會，各
    於附表一所示時間前往附表一所示金融機構，在附表一「偽
    造私文書」欄所示取款憑條上盜蓋「吳秀雄」印文，並填載
    提領附表一所示金額後，持以向各該金融機構不知情之承辦
    人員行使之，藉以表彰吳秀雄同意自各該帳戶內取款之意，
    使不知情之承辦人員交付附表一所示金額予被告吳詹美完，
    足生損害於其他繼承人。
  2.被告吳俊賢未徵得全體繼承人之同意，利用被告吳詹美完委
    託其保管吳秀雄所有附表二所示帳戶存摺及印章之機會，各
    於附表二所示時間前往附表二所示金融機構，在附表二「偽
    造私文書」欄所示取款憑條上盜蓋「吳秀雄」印文，並填載
    提領附表二所示金額後，持以向各該金融機構不知情之承辦
    人員行使之，藉以表彰吳秀雄同意自各該帳戶取款之意，使
    不知情之承辦人員交付附表二所示金額予被告吳俊賢，足生
    損害於其他繼承人。
　㈡附表一、二所示帳戶之存款返還請求權，在吳秀雄死亡後，
    即由兩造繼承而為公同共有，被告所為即屬侵害全體公同共
    有人之存款返還請求權，原告自得依民法第1148條、第1151
    條、第828條第3項及第184條第1項規定，請求被告將盜領之
    款項及法定利息如數給付予吳秀雄之全體繼承人公同共有，
    且原告請求之金額，是辦完吳秀雄喪事後提領的，提款時間
    及金額與喪葬費不吻合，因此被告所提領之款項並非用於吳
    秀雄喪葬費，乃依侵權行為法律關係提起本件訴訟。
　㈢聲明：1.被告吳詹美完應給付新臺幣（下同）256,000元，及
    自起訴狀繕本送達被告之翌日起至清償日止，按年息百分之
    5計算之利息予吳秀雄之全體繼承人公同共有。2.被告吳俊
    賢應給付94,098元，及自起訴狀繕本送達被告之翌日起至清
    償日止，按年息百分之5計算之利息予吳秀雄之全體繼承人
    公同共有。3.願供擔保請准宣告假執行。
二、被告答辯意旨略以：被告所領取附表一、二之款項，全部都
    用在吳秀雄之喪葬費，此部分刑事判決書已有所認定，因此
    被告所領出的錢都花費在遺產所必須的花費，並沒有侵害到
    原告權利，況且就附表一、二所示合計350,098元之款項，
    已列入本院109年度110年度家繼訴字第74號分割遺產事件之
    遺產進行分割等語，並聲明：請求駁回原告之訴。
三、本院之判斷：
　㈠查被告於吳秀雄死亡後，於附表一、二所示時、地冒用吳秀
    雄名義，提領吳秀雄附表一、二所示帳戶之款項之行為，經
    本院刑事庭以110年度簡字第153號刑事判決判處被告吳詹美
    完犯行使偽造私文書罪，共3罪，各處有期徒刑2月，如易科
    罰金，均以1,000元折算1日。應執行有期徒刑4月，如易科
    罰金，以1,000元折算1日；被告吳詹美完犯行使偽造私文書
    罪，共2罪，各處有期徒刑2月，如易科罰金，均以1,000元
    折算1日。應執行有期徒刑3月，如易科罰金，以1,000元折
    算1日，且被告吳詹美完、吳俊賢均經宣告緩刑2年確定，有
    該判決在卷可查，且為被告所不爭執，並有刑事案件相關卷
    證在卷可查，堪信為真實。
  ㈡按因故意或過失，不法侵害他人之權利者，負損害賠償責任
    ，民法第184條第1項前段固有明文，但主張依侵權行為之法
    律關係請求損害賠償之人，必須就侵權行為之成立要件，包
    括其權利被侵害、該侵害具不法性、行為人有故意或過失、
    權利被侵害者受有損害、損害與侵權行為間有因果關係等節
    負舉證之責。次按繼承，因被繼承人死亡而開始；繼承人自
    繼承開始時，除本法另有規定外，承受被繼承人財產上之一
    切權利、義務，民法第1147條、第1148條第1項前段分別定
    有明文。又關於遺產管理、分割及執行遺囑之費用，由遺產
    中支付之，為民法第1150條本文所明定。而被繼承人之喪葬
    費用，係用以安置被繼承人遺體所支出之費用，性質上可視
    為遺產管理之費用，參酌遺產及贈與稅法第17條第1項第10
    款、第11款將被繼承人之喪葬費，與執行遺囑及管理遺產之
    直接必要費用一同規定應自遺產總額中扣除，免徵遺產稅，
    益見為被繼承人支出之喪葬費用，屬於繼承費用無疑，應同
    被繼承人生前所遺債務，由遺產中負擔。
  ㈢查被告辯稱所領取附表一、二之款項均用於吳秀雄喪葬費乙
    節，業經被告於刑事偵查程序中提出如附表三所示吳秀雄之
    喪障費用單據為證據，其金額合計為583,090元，且原告於
    刑事審理時，亦表示其等雖亦有支出，然支出之費用僅有14
    0,000元等語（見本院110年度訴字第152號卷第289頁），上
    情本院刑事庭110年度簡字第153號判決亦認定「惟查被告2
    人領出上開款項後，係用於支付吳秀雄之遺體搬運費、屍袋
    、蓮燈、喪葬場地服務費、禮儀服務勞務、用品費用及骨灰
    室永久使用權等喪葬費用，共計583,090元，業據被告2人供
    承明確，並有被告2人所提收據、憑單及證明書可佐，衡以
    往生者尚有後續祭祀、靈塔位費用之支出，且告訴人2人（
    按：即原告）亦不否認被告2人確有支付上開喪葬費用之事
    實，僅表示其中14萬元為其等支應，足認被告2人辯稱附表
    一、二所示款項均用以支付吳秀雄後事開銷等語，核與常情
    相符」無訛（見本院卷第13頁），足徵被告確有支付吳秀雄
    之喪葬費用583,090元，經扣除原告支付之14萬元，仍有443
    ,090元之差額（計算式：583,090-140,000=443,090），則
    被告於吳秀雄身故後所領取附表一、二合計350,098元，仍
    不足以支付吳秀雄喪葬費之全額，應認被告所提領之350,09
    8元，已全數用以支付屬繼承費用性質之喪葬費，是縱然被
    告有未經全體繼承人同意而領取款項之行為，然此乃有利於
    全體繼承人之，自難認原告因此受有損害，即不該當侵權行
    為之構成要件，被告自無庸負損害賠償之責。
  ㈣原告雖指稱被告提款時間及金額與喪葬費不吻合，因認被告
    所提領之款項並非用於吳秀雄喪葬費云云，查附表三所示單
    據所載日期固分別為108年5、6月間，而較附表一、二所示
    提款日期為早，然前述喪葬費既屬繼承費用，則被告先行墊
    付後，再自吳秀雄帳戶內提款，仍難認有何損及原告繼承之
    財產，原告指附表一、二之領款未用於喪葬費，則為提出其
    他證據以實其說，尚非可採。本件雖係本院刑事庭裁定移送
    前來，且被告偽造文書之犯行亦經本院刑事庭判處罪刑確定
    ，然刑事偽造文書罪之要件與民事侵權行為本有不同，自無
    法一概而論，併此說明。
四、綜上所述，原告依侵權行為之法律關係，請求被告吳詹美完
    給付256,000元，及自起訴狀繕本送達被告之翌日起至清償
    日止，按年息百分之5計算之利息予吳秀雄之全體繼承人公
    同共有，另請求被告吳俊賢應給付94,098元，及自起訴狀繕
    本送達被告之翌日起至清償日止，按年息百分之5計算之利
    息予吳秀雄之全體繼承人公同共有，均為無理由，不應准許
    。又原告既受敗訴之判決，則其假執行之聲請，當亦失所附
    麗而無依據，爰併予駁回之。
五、本件事證已臻明確，兩造其餘攻擊防禦方法及所提出之各項
    證據資料，經本院審酌後，認與判決結果不生影響，爰不予
    以一一論列，併此敘明。
六、本件係刑事附帶民事訴訟，而由本院刑事庭移送民事庭者，
    依法不需徵收裁判費，且至本院言詞辯論終結時，亦未發生
    其他訴訟費用，故無從確定訴訟費用之數額。
中　　華　　民　　國　　111 　年　　1 　　月　　20　　日
                  士林簡易庭法  官　陳紹瑜
以上正本係照原本作成。
如不服本判決，應於送達後20日內，向本院提出上訴狀並表明上
訴理由，如於本判決宣示後送達前提起上訴者，應於判決送達後
20日內補提上訴理由書（須附繕本）。
中　　華　　民　　國　　111 　年　　1 　　月　　20　　日
　　　　　　　　　　　　　　書記官　吳雪華
附表一
編號 提領時間 提領帳戶／提領地點   提領金額（新臺幣） 一 108年6月4日 國泰世華商業銀行帳號000000000000號帳戶／國泰世華商業銀行天母分行（臺北市○○區○○○路00號） 100,000元 二 108年7月2日   100,000元 三 108年7月18日 元大商業銀行帳號00000000000000號帳戶／元大商業銀行天母分行（臺北市○○區○○○路00號） 56,000元 
附表二
編號 提領時間 提領帳戶／提領地點   提領金額（新臺幣） 一 108年9月18日 新光商業銀行帳號0000000000000號帳戶／新光商業銀行天母分行（臺北市○○區○○○路0段00○0號） 10,000元 二 108年9月19日  84,098元 
附表三
編號 費用內容 單據出處  一 遺體搬運費1,000元、屍袋1,000元 臺灣士林地方檢察署109年度他字第4788號卷（下稱他卷）第237頁  二 蓮燈1,500元、殯葬管理處之殯葬服務費用12,490元 他卷第239頁  三 殯葬管理處之場地設施使用費1,100元 他卷第241頁  四 蓮登諮詢顧問有限公司之勞務費20,000元、代叫/代付禮儀用品費118,000元 他卷第243頁   五 懷仁國際股份有限公司之骨灰室永久使用費428,000元 他卷第245頁